【裁判字號】    98,上易,2347
【裁判日期】    980928
【裁判案由】    傷害
【裁判全文】
臺灣高等法院刑事判決                98年度上易字第2347號
上  訴  人
即  被  告  甲○○
選任辯護人  陳豪杉律師
上列上訴人即被告因傷害案件，不服臺灣臺北地方法院97年度易
字第3574號，中華民國98年8月6日第一審判決（起訴案號：臺灣
臺北地方法院檢察署97年度偵字第20733號）， 提起上訴，本院
判決如下：
    主  文
上訴駁回。
    理  由
一、按不服地方法院之第一審判決而上訴者，應向管轄第二審之
    高等法院為之；上訴書狀應敘述具體理由；第二審法院認為
    上訴書狀未敘述理由或上訴有第362 條前段情形，應以判決
    駁回之，刑事訴訟法第361 條第1、2項、第367 條前段明文
    規定。而所謂具體理由，必係依據卷內既有訴訟資料或提出
    新事證，指摘或表明第一審判決有何採證認事、用法或量刑
    等足以影響判決本旨之不當或違法，而構成應予撤銷之具體
    事由，始克當之（例如：依憑證據法則具體指出所採證據何
    以不具證據能力，或依憑卷證資料，明確指出所為證據證明
    力之判斷如何違背經驗、論理法則）；倘僅泛言原判決認定
    事實錯誤、違背法令、量刑失之過重或輕縱，而未依上揭意
    旨指出具體事由，或形式上雖已指出具體事由，然該事由縱
    使屬實，亦不足以認為原判決有何不當或違法者（例如：對
    不具有調查必要性之證據，法院未依聲請調查亦未說明理由
    ，或援用證據不當，但除去該證據仍應為同一事實之認定）
    ，皆難謂係具體理由，俾與第二審上訴制度旨在請求第二審
    法院撤銷、變更第一審不當或違法之判決，以實現個案救濟
    之立法目的相契合，並節制濫行上訴（最高法院97年度台上
    字第892 號判決參照）。是倘上訴人之上訴書狀雖敘述上訴
    理由，形式上已指出具體事由，然該事由縱使屬實，亦不足
    以認為原判決有何不當或違法者，即與未敘述具體理由無異
    ，所為上訴即非適法。
二、查本件被告甲○○不服原審判決，於民國（下同）98年8 月
    27日具狀提起第二審上訴，並於98年9 月11日補提上訴理由
    書狀，有被告聲明上訴狀及上訴理由狀各一件在卷可稽。而
    被告上訴理由略以：傷害屬告訴乃論之案件，雙方本就可以
    結案，但因卞元禎（即被害人兼告訴人，被告亦對卞元禎提
    出傷害告訴，惟因卞元禎於97年9 月10日死亡，卞元禎涉犯
    傷害案件部分，業經檢察官以97年度偵字第20733 號不起訴
    處分確定）於檢察庭審理時過世，以致無法和解，而檢察官
    係依照被告的筆錄逕行起訴，很多相對的問題點皆無法釐清
    真相，整件事情的過程完全無法進行對質審理，上訴人於審
    理期間就承認有傷害的事實，只是對事發當時所發生的狀況
    予以說明，絕非卸責狡辯，原審量處有期徒刑八月實屬過重
    云云。惟查，原審於審理時已傳喚目擊證人乙○○到庭接受
    對質詰問，證人乙○○到庭後，被告亦請法院幫其詰問，而
    證人乙○○已就其目擊經過詳予證述，且被告於原審審判長
    詰問證人乙○○後，表示無問題要問證人，僅表示證人乙○
    ○所述經過與實情不同，並表示其要求傳喚之目擊證人並非
    乙○○等情（見原審卷第92頁背面至第93頁）。但被告於證
    人乙○○在原審到庭接受詰問時，初始並未表示其要求傳喚
    之目擊證人非乙○○，係於交互詰問完畢後，見證人乙○○
    證述內容不利於己，始表示要求傳喚之目擊證人非乙○○，
    其動機不無可議。又告訴人卞元禎已於警詢時陳述本件案發
    經過（見偵查卷第4 頁至第7 頁），警詢時雖未傳喚被告到
    場使其行使對質權，惟告訴人卞元禎於警詢陳述案發經過主
    要情節，核與證人乙○○證述主要情節相符，且被告於檢察
    官訊問時亦坦認有打卞元禎，復於原審準備程序時承認有傷
    害卞元禎等情（見偵查卷第36頁、原審卷第70頁背面）。而
    卞元禎因此受有頭部挫傷3×3公分、臉部外傷二處均1×1公
    分、頸部外傷6×0.1公分、左手指外傷1×0.2公分、右膝挫
    傷、背部扭傷、臀部挫傷、右手多處外傷、左腳踝挫傷等多
    處傷害無訛，亦有臺北縣立醫院97年6 月20日（甲種）北縣
    醫診字第Ｂ973395號驗傷診斷書（見偵查卷第22頁）在卷可
    佐。告訴人卞元禎已於97年9 月10日死亡，已如前述，故告
    訴人卞元禎於警詢時指訴，核與證人乙○○於原審交互詰問
    時證述主要情節相符。此外，並有卞元禎之前揭診斷證明書
    可佐，故卞元禎警詢陳述具有可信之特別情況，且為證明犯
    罪事實之存否所必要者，得為證據。且原審復酌以，公訴人
    及被告甲○○對於告訴人卞元禎於警詢時陳述，在原審準備
    程序及審判期日中均未與爭執，且迄至言詞辯論終結前亦未
    再聲明異議，且原審審酌該等言詞陳述及書面陳述作成時之
    情況，並無不宜作為證據之情事，自得作為證據等情，對於
    告訴人卞元禎於警詢指訴為何可採之依據、理由，已論述綦
    詳，況告訴人卞元禎已歿，無從再傳喚對質。另原審並就被
    告之行為與正當防衛之構成要件有間，非屬正當防衛詳為論
    述，並審酌被告前已二度於酒後因對執行公務之員警施以暴
    力而遭原審判刑確定，有被告所犯上開案件之判決書各一份
    在卷可佐，顯見其素行不佳，且其對於自身酒後有暴力傾向
    ，易為暴力行為，已有所認知，而得於事前予以防範，竟仍
    不思反省，再度於酒後為本件犯行，並因此造成與其素昧平
    生、並無仇隙之告訴人全身受有多數傷害，惡性不輕，顯見
    其法治觀念淡薄，倘仍施以得易科罰金之刑，已無法收矯治
    之效，而有實地執行自由刑加以教化之必要，並審酌其於犯
    後歷經偵審仍一再飾詞狡卸，更圖將責任全推諉至已過世之
    告訴人，態度不佳，且未見任何悔意，暨其品行、智識程度
    、犯罪所生危害等一切情狀予以綜合考量，在法定刑內科處
    其刑，核屬允當。綜上，被告上訴爭執原審適法裁量權之行
    使，揆諸首揭說明，難謂係上訴之具體理由，從而本件上訴
    顯不合法律上之程式，應予駁回，並不經言詞辯論為之。
據上論斷，應依刑事訴訟法第367 條前段、第372 條，判決如主
文。
中    華    民    國    98    年    9     月    28    日
                  刑事第四庭  審判長法  官  陳筱珮
                                    法  官  陳玉雲
                                    法  官  邱滋杉
以上正本證明與原本無異。
不得上訴。
                                    書記官  劉貞達
中    華    民    國    98    年    9     月    28    日


司法院資訊處製作；財團法人民間司法改革基金會備份。
